【裁判字號】    98,訴,1219
【裁判日期】    981104
【裁判案由】    損害賠償
【裁判全文】
臺灣臺北地方法院民事判決              98年度訴字第1219號
原      告  丙○○
被      告  三軍總醫院
法定代理人  甲○○
被      告  丁○○
            乙○○
共      同
訴訟代理人  吳旭洲律師
            余盈鋒律師
            李依蓉律師
上列當事人間損害賠償事件，本院於民國98年10月14日言詞辯論
終結，判決如下：
    主      文
原告之訴及其假執行之聲請均駁回。
訴訟費用由原告負擔。
    事實及理由
一、原告主張略以：原告為訴外人閩江營造有限公司（下稱閩江
    公司）股東，負責執行該公司向被告三軍總醫院承攬之汀州
    院區綜合大樓檢驗科及急診小兒科裝修工程及醫院油漆粉刷
    工程（下稱系爭工程），被告乙○○、丁○○為被告三軍總
    醫院之員工，擔任少校工程官，於原告向被告申請驗收、請
    領工程款過程中，被告乙○○於民國95年8 月上旬，在工地
    對原告比中指，以三字經辱罵原告，又於95年12月6 日在其
    辦公室之會客室，以三字經辱罵原告，並召喚警衛將原告驅
    離，嚴重侵害原告之名譽權、人格權，原告請求精神慰撫金
    新臺幣（下同）2 萬元。被告乙○○、丁○○明知閩江公司
    負責人楊柳添已於95年12月8 日死亡，訴外人汪君惠為楊柳
    添之女友，無權行使閩江公司之權利，卻與汪君惠共謀，由
    汪君惠盜用楊柳添印章，蓋在工程請款結報表上，並無視原
    告抗議，交付請領工程款相關文件給汪君惠，撥款至遭汪君
    惠侵占之閩江公司陽信銀行北投分行帳號000000000000帳戶
    ，向被告三軍總醫院盜領工程款146萬4,095元，侵害原告之
    財產權，原告請求被告負部份責任賠償52萬元之損害。被告
    乙○○、丁○○為被告三軍總醫院之受僱人，被告應對原告
    負連帶損害賠償責任，爰依侵權行為法律關係提起本訴等語
    ，並聲明：(一)被告應連帶給付原告54萬元，及自起訴狀繕本
    送達翌日起至清償日止，按年息5％ 計算之利息。(二)願供擔
    保請准宣告假執行。
二、被告則均以：原告已於本件起訴前之98年4 月10日向本院對
    被告三人提起民事損害賠償訴訟，目前正由本院審理中，該
    訴訟與本訴相較，除請求之金額略有相異外，二案請求權基
    礎相同，原、被告相同，原因事實相同，是原告提起本件訴
    訟已違反民事訴訟法第253 條重複起訴禁止原則，應依同法
    第249 條第1項第7款裁定駁回原告之訴。又被告乙○○、丁
    ○○否認曾對原告為任何辱罵、詐欺、詐術等行為。且原告
    所指述被告有偽造文書、圖利、盜領工程款等犯行，業經國
    防部高等軍事法院檢查署軍事檢察官為不起訴處分（案號：
    98年度偵字第014 號）確定，可證被告等人確無原告所指之
    侵權行為。另閩江公司於94年3 月16日向被告承包系爭工程
    ，原告與被告三軍總醫院間並無任何契約關係，被告三軍總
    醫院與閩江公司間之契約相關事項均與原告個人無關。原告
    既非閩江公司之公司負責人，且於96年1 月10日已將閩江公
    司之所有出資額轉讓予汪君惠，已非閩江公司之股東，自不
    得以被告三軍總醫院與閩江公司間之工程款糾紛，而主張受
    有損害。閩江公司與被告三軍總醫院簽訂上開工程契約時，
    其公司負責人為訴外人林建興，於94年8 月25日變更為訴外
    人林瑞玲，又於96年1 月19日變更為汪君惠，被告均按契約
    規定辦理各階段工程付款等事宜。再者，被告乙○○係於95
    年11月22日彙結撥付最後一次工程款予閩江公司，當時閩江
    公司之公司負責人為楊柳添（其時尚未死亡），被告未曾撥
    付任何款項予汪君惠，自不可能有原告所指與汪君惠共謀，
    明知楊柳添死亡仍撥款予汪君惠之情事。況且，原告本件請
    求權已罹於時效等語置辯。並均聲明：(一)原告之訴及假執行
    之聲請均駁回。(二)如受不利判決，願供擔保請准宣告免為假
    執行。
三、查閩江公司與被告三軍總醫院於94年3 月16日簽訂「汀州院
    區綜合大樓檢驗科及急診小兒科裝修工程及醫院油漆粉刷工
    程」承攬契約（下稱系爭契約），及楊柳添係於95年12 月8
    日死亡等事實，有臺灣宜蘭地方法院檢察署相驗屍體證明書
    （見本院卷(一)第46頁）、系爭契約（見本院98年度訴字第11
    32號卷第68頁至第79頁，影本外放於卷後）在卷可稽，且為
    兩造所不爭執，自堪信為真實。
四、原告主張被告乙○○於95年8月上旬、95年12月6日有侵害原
    告之名譽權、人格權情事，及被告乙○○、丁○○與汪君惠
    共謀，由汪君惠盜用楊柳添印章，交付請領工程款相關文件
    給汪君惠，撥款至遭汪君惠侵占之閩江公司陽信銀行北投分
    行帳號000000000000帳戶，向被告三軍總醫院盜領工程款14
    6萬4,095元，侵害原告之財產權，被告應依侵權行為法律關
    係連帶賠償原告損害等語，為被告所否認，並以前揭情詞置
    辯。是本件爭點厥為：(一)原告提起本訴是否為重複起訴？(二)
    被告乙○○是否有辱罵原告，侵害原告名譽權、人格權之情
    事？原告就此部分請求被告連帶賠償原告2 萬元及法定遲延
    利息，有無理由？(三)被告乙○○、丁○○是否有原告主張之
    侵害其財產權行為？原告請求被告連帶賠償原告2 萬元及法
    定遲延利息，有無理由？茲論述如下：
  (一)原告提起本訴是否為重複起訴？
    1.按當事人不得就已起訴之事件，於訴訟繫屬中，更行起訴
      。民事訴訟法第253 條定有明文。又原告之訴，起訴違背
      第253條規定者，法院應以裁定駁回之，民事訴訟法第249
      條第1項第7款亦定有明文。而判斷當事人前後二訴是否同
      一，應以訴之要素為其基準，換言之，當事人相同、訴訟
      標的相同及訴之聲明相同、相反或可以代用，始屬禁止重
      複起訴之範疇。
    2.經查，原告前於98年4 月10日所提之訴訟，係以乙○○、
      張成昌、三軍總醫院為被告，於該訴之聲明第1 項請求被
      告連帶給付原告系爭工程尾款38萬6,823 元之事實，業據
      本院本院調閱本院98年度訴字第1132號卷查明屬實。而本
      件原告係以三軍總醫院、丁○○、乙○○為被告，主張被
      告丁○○、乙○○與汪君惠共謀，使汪君惠盜領系爭工程
      款146萬4,095元，侵害原告之財產權，而為一部請求被告
      連帶賠償原告52萬元。是前、後二訴之當事人已非同一，
      且訴訟標的亦有所不同，況本件訴之聲明請求金額與前訴
      亦不相同，是堪認本件與原告所提98年度訴字第1132號事
      件應非同一。
    3.基上，被告抗辯原告所提本件訴訟違反重複起訴禁止原則
      ，而請求裁定駁回原告之訴，應非有理由。
  (二)被告乙○○是否有辱罵原告，侵害原告名譽權、人格權之情
    事？原告就此部分請求被告連帶賠償原告2 萬元及法定遲延
    利息，有無理由？
    1.按當事人主張有利於己之事實者，就其事實有舉證之責任
      。民事訴訟法第277 條本文定有明文。又民事訴訟如係由
      原告主張權利者，應先由原告負舉證之責，若原告先不能
      舉證，以證實自己主張之事實為真實，則被告就其抗辯事
      實即令不能舉證，或其所舉證據尚有疵累，亦應駁回原告
      之請求（最高法院17年上字第917 號判例意旨參照），是
      原告主張被告乙○○有其主張之侵權行為，自應由原告就
      此負舉證之責。經查，原告就其上開主張，請求傳訊證人
      即當時在場人劉國柱為證，惟證人劉國柱到庭結證：「（
      問：你認識原告？或在何處看過原告？）不認識。大概2
      、3 年前在三總內湖院區看過原告，及上個月在士林地院
      看過原告。」、「（問：證人在三總及內湖院區看到原告
      的情形如何？）當初在內湖院區是為了汀洲院區的裝修工
      程，我只記得現場有工程官乙○○、還有消防官、我，原
      告來一下就走了。原告來的時候，工程官只提了一句話，
      有事情的話，請你說清楚，沒事的話，請你離開。當時我
      並不認識原告，事後在士林地院出庭時才知道是原告。」
      等語（見本院卷第363頁反面）。此外，原告復無其他證
      據足資證明其所主張之事實，自無從為有利原告之認定。
    2.次按因侵權行為所生之損害賠償請求權，自請求權人知有
      損害及賠償義務人時起，2年間不行使而消滅。民法第197
      條第1項定有明文。查原告主張被告乙○○於95年8月上旬
      、9 5年12月6日對原告為侵害原告名譽權及人格權之行為
      （見本院卷第108頁、第111頁反面），縱有原告主張之情
      事，然原告遲至98年4 月22日始提起本件訴訟（見本院卷
      第3 頁），自應認被告所為時效抗辯為有理由。原告雖主
      張其曾向被告請求，然原告就此並無任何證據足資證明，
      即難謂原告主張為可採。
    3.綜上，原告未能舉證證明被告乙○○確有侵害無原告名譽
      權、人格權之行為，且原告此部分之侵權行為請求權已罹
      於時效，是原告依侵權行為法律關係，請求被告連帶賠償
      原告精神上損害2萬元及遲延利息為無理由。
  (三)被告乙○○、丁○○是否有原告主張之侵害其財產權行為？
    原告請求被告連帶賠償原告2 萬元及法定遲延利息，有無理
    由？
    經查，原告於96年1 月10日以後，已非閩江公司股東，且亦
    非閩江公司負責人之事實，有閩江公司基本資料查詢明細、
    臺灣士林地方法院97年度訴字第868號判決（見本院卷(一)第1
    50頁至第156 頁）附卷可憑，是原告主張其因閩江公司與被
    告三軍總醫院間因系爭工程款糾紛而受有損害，已非無疑。
    又原告主張之被告丁○○、乙○○侵權行為事實，業據國防
    部高等軍事法院檢察署以98年度偵字第014 號為不起訴確定
    ，證人即三軍總醫院能源設施室電機工程員王福德於該案證
    述：其係負責裝修工程案之監造及結報業務，三軍總醫院係
    依照契約將應支付款項付給閩江公司合法負責人，原告並非
    該公司之法定代理人等語；證人即三軍總醫院能源設施室上
    士機工葉春輝亦於該案證稱：其曾參與裝修工程案，因閩江
    公司施工品質不佳且逾工程完工期限，遭該院依約罰款，而
    閩江公司之負責人有更迭，院方撥付工程款均依約支付該公
    司合法負責人，原告並非該公司負責人等語，亦有國防部高
    等軍事法院檢察署以98年度偵字第014 號為不起訴處分書（
    見本院卷(一)第355頁至第359頁）在卷可查；且有系爭工程結
    算驗收證明書、被告三軍總醫院96年2月6日集逕字第096000
    2197號函、相關彙辦結報表、支出憑證黏貼存單及閩江公司
    帳戶影本、臺灣士林地方法院97年2月1日士院木97執吉字第
    2159號執行命令、閩江公司罰款函稿（見本院卷(一)第160 頁
    至第168 頁）附卷足考。是原告主張被告丁○○、乙○○有
    侵害原告財產權之行為，難認可採。況原告主張被告丁○○
    、乙○○侵害原告財產權之行為發生時間為95年間，而原告
    係於98年4月22日始提起本件訴訟，亦已罹於2年之時效。從
    而，原告主張被告乙○○、丁○○有侵權其財產權之行為，
    而請求被告連帶賠償52萬元及法定遲延利息，為無理由。
五、綜上所述，本件原告依侵權行為法律關係請求被告連帶給付
    原告54萬元及法定遲延利息，為無理由，應予駁回。又原告
    雖於書狀內提及「不當得利」文字，然原告陳述內容均與不
    當得利之要件未符，自應認原告此部分之主張亦無理由。另
    原告所為假執行之聲請，因訴之駁回而失所附麗，亦應駁回
    。
六、本件事證已明，兩造其餘攻擊防禦方法及所提之證據，核與
    判決結果無影響，毋庸再予一一論述。至於原告所聲請調查
    之證據，因原告本件主張，基於上述理由，即難謂有理由，
    是原告聲請調查證據，核無必要，併此敘明。
七、據上論結，原告之訴為無理由，依民事訴訟法第78條判決如
    主文。
中    華    民    國    98    年    11    月    4     日
                  民事第三庭  審判長  法  官  丁蓓蓓
                                      法  官  郭美杏
                                      法  官  周玉琦
以上正本係照原本作成。
如對本判決上訴，須於判決送達後20日內向本院提出上訴狀。
中    華    民    國    98    年    11    月    4     日
                                      書記官  劉英權


司法院資訊處製作；財團法人民間司法改革基金會備份。
